臺灣新北地方法院刑事判決
110年度簡上字第119號
上  訴  人  
即  被  告  林欣德


選任辯護人  張晉豪律師
上列上訴人即被告因侵占案件，不服本院於中華民國109年11月2
7日所為109年度簡字第1580號第一審簡易判決（聲請簡易判決處
刑案號：109年度調偵字第979號），提起上訴，本院管轄之第二
審合議庭判決如下：
    主  文
原判決關於未扣案之犯罪所得沒收部分撤銷。
其餘上訴駁回。
    事  實
一、林欣德係址設新北市○○區○○路000○0號菁華車業有限公司（
    下稱菁華車業）負責人，為從事業務之人，於民國108年1月
    29日19時1分許，在址設臺北市○○區000○0號菁華車業大直店
    內，與廖偉銘簽訂中古汽車買賣（切結）合約書，雙方約定
    以新臺幣（下同）93萬元，由廖偉銘讓售登記在其母廖美惠
    名下車牌號碼000-0000號自用小客車（下稱該自小客車）予
    林欣德，合約書第二點載明林欣德需清償車貸，合約書第五
    點則約明若林欣德無法於約定期限內付清餘款時，廖偉銘得
    以沒收已付之價款，並有權收回該車等節，廖偉銘即於翌（
    30）日19時許，依約在新北市○○區○○路00號前交付該自小客
    車予林欣德，詎料林欣德明知其未依約償清車貸前，廖偉銘
    有權收回該自小客車，竟意圖為自己不法之所有，於108年2
    月14日，駕駛該自小客車前往址設新北市○○區○○○道0段00號
    之晉天汽車公司，將該自小客車賣予不知情之王建盛而侵占
    入己。
二、案經廖偉銘、廖美惠訴由新北市政府警察局中和分局報告臺
    灣新北地方檢察署檢察官偵查後聲請簡易判決處刑。
    理  由
一、關於證據能力之意見：
　　㈠按被告以外之人於審判外之陳述，雖不符刑事訴訟法第159
      條之1至第159條之4之規定，而經當事人於審判程序同意
      作為證據，法院審酌該言詞陳述或書面陳述作成時之情況
      ，認為適當者，亦得為證據。當事人或辯護人於法院調查
      證據時，知有第159條第1項不得為證據之情形，而未於言
      詞辯論終結前聲明異議者，視為有前項之同意。刑事訴訟
      法第159條之5定有明文。查本判決援引之下列被告以外之
      人於審判外之供述證據，因檢察官、被告及辯護人於本院
      審理時均同意具有證據能力（見110年度簡上字第119號卷
      【下稱本院卷】第187頁），迄言詞辯論終結前亦均未聲
      明異議，本院審酌上開供述證據製作時之情況，並無違法
      不當及證明力明顯過低之瑕疵，認為以之作為證據應屬適
      當，復經本院依法踐行調查證據之程序，依上開規定，應
      均有證據能力。
　　㈡查本判決下列引用之非屬供述證據之書證及物證，並無證
      據證明有出於違法取得之情形，當事人及辯護人亦不爭執
      證據能力，復經本院依法踐行調查程序，自均有證據能力
      。
二、認定犯罪事實所憑之證據及理由：
　　上揭犯罪事實，業據被告林欣德於本院準備程序及審理時均
    坦承不諱（見本院卷第143、182頁），核與證人即告訴人廖
    偉銘、廖美惠於警詢及偵中證述之情節相符（見偵卷第3至4
    頁反面、第7至8、33至34頁、108年度調偵字第2923號卷第7
    至10頁、109年度調偵字第132號卷【調偵132卷】第17至18
    頁），並有中古汽車買賣（切結）合約書2紙附卷可佐（見
    偵卷第20頁、調偵132卷第19頁）、被告與廖偉銘LINE對話
    翻拍照片（見偵卷第21頁）、和解書影本1份及被告給付10
    萬元與告訴人廖偉銘之翻拍畫面及對話紀錄（見本院卷第12
    7、185至189頁）等件附卷可稽，足認被告之任意性自白與
    事實相符；本案事證明確，被告犯行洵堪認定，應依法論科
    。
三、論罪：
　　㈠查被告行為後，刑法第336條第2項業務侵占罪之規定，於1
      08年12月25日經總統以華總一義字第10800140641號令修
      正公布，並於同年月27日施行。修正前刑法第336條第2項
      條文為：「對於業務上所持有之物，犯前條第一項之罪者
      ，處6月以上、5年以下有期徒刑，得併科3千元以下罰金
      （依刑法施行法第1條之1第1項、第2項前段規定提高30倍
      為新臺幣9萬元）。」，修正後條文則為：「對於業務上
      所持有之物，犯前條第一項之罪者，處6月以上5年以下有
      期徒刑，得併科9萬元以下罰金（依刑法施行法第1條之1
      第1項規定為新臺幣9萬元）。」，修正後規定之構成要件
      與法定刑均未變更，並無有利、不利之情形，即非法律變
      更，應依一般法律適用原則，適用裁判時之修正後刑法第
      336條第2項規定。
　　㈡核被告所為，係犯刑法第336條第2項之業務侵占罪。
四、上訴駁回之理由：
　　㈠原審以被告罪證明確，審酌被告為菁華車業之負責人，竟
      於業務上收受該自小客車後，於未清償車貸前將該自小客
      車賣予他人，復將收取之價金侵占入己，侵害他人之財產
      權，所為應予非難，兼衡其犯罪動機、目的、手段，智識
      程度為國中畢業（依個人戶籍資料所載）暨家庭經濟狀況
      ，犯後態度及告訴人廖美惠對本案表示請依法處理等語（
      見本院公務電話紀錄表所載）等一切情狀，量處有期徒刑
      6月，並諭知如易科罰金以新臺幣1,000元折算1日，核其
      認事、用法均無違誤，量刑亦屬適當。
　　㈡被告及其辯護人上訴意旨略以：被告與告訴人已達成和解
      ，告訴人簽收10萬元現金時有錄影存證，被告願意認罪，
      請求法院從輕量刑等語，並有被告提出之和解書影本1份
      及被告給付10萬元與告訴人廖偉銘之翻拍畫面及對話紀錄
      等件附卷可稽（見本院卷第127、185至189頁）。
　　㈢惟按量刑輕重，屬法院得依職權自由裁量之事項，苟其量
      刑已以行為人之責任為基礎，並斟酌刑法第57條各款所列
      情狀，在法定刑度內，酌量科刑，無偏執一端，致明顯失
      出失入情形，自不得指為不當或違法（最高法院103年度
      台上字第291號、第331號判決意旨參照）。查本案原審量
      刑時，已以行為人之責任為基礎，審酌刑法第57條各款所
      列情狀而為刑之量定，其所為量刑並未逾越法定刑度，亦
      無違背公平正義之精神，客觀上不生量刑過重過輕之裁量
      權濫用，且原審既已詳細記載量刑審酌上揭各項被告之犯
      後於偵查中否認犯行之態度、教育程度、生活狀況、犯罪
      所生危害等一切情狀，予以綜合考量後在法定刑內予以量
      刑，尚無違比例原則及罪刑相當原則，難認有何不當。
　　㈣雖被告於本院坦承本件犯行，且與告訴人達成和解等情，
      業如前述。然查，被告於①95年間因偽造文書案件，經臺
      灣臺北地方法院以96年度簡字第922號判決處有期徒刑3月
      ，復經同院以96年度聲減字第1746號裁定減為有期徒刑1
      月15日確定；②前因傷害案件，經本院以96年度易字第167
      9號判決處有期徒刑10月，減為有期徒刑5月，上訴後，復
      經臺灣高等法院以96年度上易字第2394號判決駁回上訴確
      定；嗣上開①②二罪經臺灣高等法院以97年度聲字第3899號
      裁定定其應執行刑有期徒刑6月，自97年11月11日開始執
      行，至98年1月16日易科罰金執行完畢；③前因業務侵占案
      件，經本院以102年度易字第2174號判決處期徒刑8月，緩
      刑3年，並向公庫支付5萬元確定(見卷附臺灣高等法院被
      告前案紀錄表)，且被告上揭前科紀錄曾犯業務侵占罪，
      核與本案所犯業務侵占罪之罪質相同，顯見被告素行不佳
      ，本院經核原審之認事用法均無違誤，量刑亦屬妥適，考
      量被告雖於本院坦承犯行及與告訴人達成和解，及被告前
      科素行不佳等量刑因子，暨原審判決係量處刑法第336條
      第2項業務侵占罪之法定最低本刑，認應維持原審判決量
      處之刑。
　　㈤綜上，被告及其辯護人以被告認罪、且已達成和解為由，
      請求法院從輕量刑而提起上訴，為無理由，應予駁回。
五、原判決關於沒收部分撤銷之理由：
　　原判決認被告犯行事證明確，予以論罪處刑，固非無見。惟
    查，被告侵占告訴人該自小客車1台，固為其犯罪所得，雖
    未經告訴人取回該車，惟告訴人廖偉銘於警詢中陳述：被告
    須幫我清償92萬元車貸等語（見偵卷第3頁反面），並有被
    告與廖偉銘LINE對話翻拍照片在卷可參（見偵卷第21頁），
    足認被告雖侵占取得該自小客車，惟仍須負擔車貸之成本，
    且被告與告訴人廖偉銘以10萬元成立和解，並已給付完畢，
    且告訴人廖偉銘於和解書表示願意諒解被告等情，有和解書
    影本1份及被告給付10萬元與告訴人廖偉銘之翻拍畫面及對
    話紀錄等件附卷可按（見本院卷第127、185至189頁），堪
    認告訴人廖偉銘、廖美惠所受損害已獲填補，被告本案犯罪
    所得實質上亦受剝奪，合法財產秩序功能業經回復，參酌刑
    法第38條之1規定旨在避免被告因犯罪而坐享犯罪所得，顯
    失公平正義，而無法預防犯罪，並保障告訴人2人因犯罪所
    生之求償權（刑法第38條之1立法理由參照），應認此部分
    如再予沒收或追徵價額，顯有過苛之虞，爰依刑法第38條之
    2第2項規定，不予宣告沒收或追徵。從而，原審認定被告未
    扣案之犯罪所得車牌號碼000-0000號之自用小客車1台沒收
    之，於全部或一部不能沒收或不宜執行沒收時，追徵其價額
    乙節，尚有上開可議之處，自應就原判決關於未扣案之犯罪
    所得部分撤銷，併此敘明。
據上論斷，應依刑事訴訟法第455條之1第1項、第3項、第368條
、第369條第1項前段，判決如主文。
本案經檢察官卓俊吉聲請簡易判決處刑，經檢察官方心瑜到庭執
行職務。 
中　　華　　民　　國　　111 　年　　8 　　月　　18　　日
                刑事第六庭審判長法  官  樊季康

                                法  官  葉逸如

                                法  官  楊展庚
以上正本證明與原本無異。
不得上訴。
                                書記官  王宏宇
中　　華　　民　　國　　111 　年　　8 　　月　　18　　日
附錄本案論罪科刑法條全文：
中華民國刑法第336條
對於公務上或因公益所持有之物，犯前條第1項之罪者，處1年以
上7年以下有期徒刑，得併科15萬元以下罰金。
對於業務上所持有之物，犯前條第1項之罪者，處6月以上5年以
下有期徒刑，得併科9萬元以下罰金。前2項之未遂犯罰。